臺灣板橋地方法院刑事判決　　　　　　　96年度易字第1147號
公　訴　人　臺灣板橋地方法院檢察署檢察官
被　　　告　甲○○
上列被告因違反著作權法案件，經檢察官提起公訴（96年度偵字
第6304號），本院於準備程序進行中，被告就被訴之事實為有罪
之陳述，經告知被告簡式審判程序之旨，並聽取當事人之意見後
，裁定進行簡式審判程序，判決如下：
    主  文
甲○○擅自以公開傳輸之方法，侵害他人之著作財產權，處有期
徒刑陸月，如易科罰金，以新臺幣壹仟元折算壹日。緩刑伍年。
扣案之電腦主機壹臺（含燒錄器）及光碟拾肆片，沒收之。
    事  實
一、甲○○明知如附表所示歌曲，分別係上華國際企業股份有限
    公司（下稱上華公司）、艾迴股份有限公司（下稱艾迴公司
    ）、科藝百代股份有限公司（下稱科藝百代公司）、華研國
    際音樂股份有限公司（下稱華研公司）、華納國際音樂股份
    有限公司（下稱華納公司）、新力博德曼音樂娛樂股份有限
    公司（下稱新力博德曼公司）、滾石國際音樂股份有限公司
    （下稱滾石公司）、福茂唱片音樂股份有限公司（下稱福茂
    公司）、環球國際唱片股份有限公司（下稱環球公司）及豐
    華唱片股份有限公司（下稱豐華公司）享有著作財產權之錄
    音著作或音樂著作，非經前開公司同意或授權，不得擅自重
    製、公開傳輸、散布，詎其未經上開著作財產權人同意，自
    民國94年間之某日起，在臺北縣板橋市○○路17巷6 之3 號
    其住處，利用其所有之個人電腦設備上網，先自電腦網路上
    ，下載如附表所示歌曲，接續重製於其所有之光碟，並將之
    上傳至其向臺灣索尼通訊網路股份有限公司所租用電腦主機
    上架設之「這是我的世界」網站（網址http://my.so-net.n
    et.tw/ dislee/），使不特定人得擅自公開傳輸如附表所示
    歌曲，以此方式予以散布，而侵害上述著作財產權之著作財
    產權。嗣96年3 月14日上午7 時35分許，經警循線至前址查
    獲，並扣得電腦主機1 臺（含燒錄器）及光碟34片。
二、案經上華公司、艾迴公司、科藝百代公司、華研公司、華納
    公司、新力博德曼公司、滾石公司、福茂公司、環球公司及
    豐華公司訴由內政部警政署保安警察第二總隊第一大隊第一
    中隊報請臺灣板橋地方法院檢察署檢察官偵查起訴。
    理  由
一、程序部分：按除被告所犯為死刑、無期徒刑、最輕本刑為三
    年以上有期徒刑之罪或高等法院管轄第一審案件者外，於第
    一次審判期日前之準備程序進行中，被告先就被訴事實為有
    罪之陳述時，審判長得告知被告簡式審判程序之旨，並聽取
    當事人、代理人、辯護人及輔佐人之意見後，裁定進行簡式
    審判程序，刑事訴訟法第273 條之1 第1 項定有明文。經核
    ，本件被告甲○○所犯係死刑、無期徒刑、最輕本刑為三年
    以上有期徒刑以外之罪，其於準備程序中就被訴事實為有罪
    之陳述，經法官告知簡式審判程序之旨，並聽取公訴人、被
    告之意見後，本院爰依首揭規定，裁定進行簡式審判程序，
    合先敘明。
二、訊據被告對於前開犯罪事實坦承不諱，核與告訴代理人曾彥
    儒、乙○○、丙○○指訴之情節相符，另有上揭扣案物品可
    證，及有附卷之網站侵權說明、網頁照片、電子郵件列印本
    、電腦網路連線紀錄、專輯封面影本、侵權歌曲明細、搜索
    現場照片、扣押物品目錄表、扣押物品清單等存卷得稽，是
    足認被告之自白與事實相符。本件事證業臻明確，被告犯行
    堪以認定，應依法論科。
三、核被告重製如附表所示歌曲，所為係犯著作權法第91條第1
    項擅自以重製方式侵害他人著作財產權罪；又其使他人得以
    下載如附表所示歌曲，所為係犯同法第92條擅自以公開傳輸
    方式侵害他人著作財產權罪。按刑事法若干犯罪行為態樣，
    本質上原具有反覆、延續實行之特徵，立法時既予特別歸類
    ，定為犯罪構成要件之行為要素，則行為人基於概括之犯意
    ，在密切接近之一定時、地持續實行之複次行為，倘依社會
    通念，於客觀上認為符合一個反覆、延續性之行為觀念者，
    於刑法評價上，即應僅成立一罪。學理上所稱集合犯之職業
    性、營業性或收集性等具有重複特質之犯罪均屬之，如經營
    、從事業務、收集、販賣、製造、散布等行為概念者是，最
    高法院95年度台上字第1079號、第3937號、第4686號判決意
    旨均得參照。本件被告於前述期間之重製暨公開傳輸行為，
    各具反覆、延續實行等特徵，揆諸前揭說明，應認分別該當
    於重製、公開傳輸之集合犯一罪。而集合犯實施中，如法律
    有變更，其一部觸犯舊法，一部涉及新法者，依學者及實務
    通說所見，概認以最後行為時為行為終了，是應依最後行為
    時之新法處斷，並無行為後法律變更須比較新舊法適用可言
    。被告之最終行為時係96年3 月14日，已在95年7 月1 日刑
    法修正之後，故毋庸為刑法新舊法比較，乃事理之明，當無
    修正前刑法第56條連續犯之適用，起訴書認應適用刑法修正
    前之連續犯規定，以一罪論乙節，於法未洽。又上開刑法修
    正，亦將刑法第55條後段有關「犯一罪而其方法或結果之行
    為犯他罪名」之牽連犯規定予以廢止，其立法理由稱：「牽
    連犯廢除後，對於目前實務上以牽連犯予以處理之案例，在
    適用上，則得視其具體情形，分別論以想像競合犯或數罪併
    罰。」茲查，德國並無牽連犯規定，故彼國學界及實務對想
    像競合犯之行為單數認定較為寬鬆，彼國通說亦認在第一個
    構成要件行為實行既遂後，行為終了之前，復實現其他犯罪
    構成要件，仍可成立想像競合犯；日本刑法則因同時有想像
    競合犯及牽連犯之明文，就想像競合犯之一行為概念較為嚴
    格，該國通說認為分別構成犯罪行為雖似有2 個以上，但此
    2 以上之行為發生「重合」時，該「重合」部分即屬一個行
    為，惟仍以依社會觀念認為實行之著手階段屬於同一為必要
    ，是以德、日通說對於想像競合犯之概念界定有所差異，惟
    基於本國此次刪除牽連犯之修法目的，係因牽連犯之存在不
    無擴大既判力範圍，而有鼓勵犯罪之嫌，則牽連犯之規定刪
    除後，自不宜再擴張屬裁判上一罪之想像競合犯概念，日本
    通說所採較為嚴格之想像競合犯概念，堪值本國修正刑法條
    文施行後參酌，從而，依目的解釋及比較法解釋，凡基於一
    個犯罪決意，實行數個犯罪構成要件之行為，惟該數個構成
    要件行為所實行之著手階段同一者，即可評價為一個犯罪行
    為而論以想像競合犯（另參見張淳淙，從刑法修正論行為之
    罪數，刊於司法周刊1286期司法文選別冊）。本件被告係基
    於一個犯罪決意，於實行重製行為後公開傳輸，著手階段同
    一，可評價為想像競合犯，且其於重製後，他人得不斷公開
    傳輸，是該公開傳輸之犯罪結果更甚於其重製犯行，故應從
    一情節較重之擅自以公開傳輸之方法而侵害他人之著作財產
    權罪處斷，其因公開傳輸，而散布該重製物，該散布之低度
    行為應為其公開傳輸之行為所吸收，不另論罪；起訴書復認
    應適用修正前刑法第55條之牽連犯規定，並非允當。再者，
    其以一行為侵害上述數著作財產權人之著作財產權，而該當
    於同一犯罪構成要件，則為同種想像競合犯。本院審酌其並
    無犯罪紀錄，有臺灣高等法院被告前案紀錄表在卷可稽，是
    其素行良好，其不法重製暨公開傳輸之歌曲高達396 首，造
    成告訴人公司著作財產權損失非輕，惟其並無營利意圖，犯
    後且坦承犯行，但未能與告訴人公司達成民事賠償之和解，
    兼衡其犯罪目的、手段、實行犯罪時間等一切情狀，茲量處
    如主文所示之刑，並諭知易科罰金之折算標準。末查，被告
    未曾因故意受有期徒刑以上刑之宣告，有前開被告前案紀錄
    表附卷可按，其因一時失慮，致罹刑典，惟事後坦承犯行，
    並深具悔意，是其經此刑之宣告後，當知警惕，信無再犯之
    虞，是其所宣告之刑以暫不執行為當，爰併宣告緩刑5 年，
    以啟自新。至扣案之電腦主機1 臺（含燒錄器）及光碟34
    片，係被告犯本件之罪所用之物，且係其所有等事實，並據
    被告供明在卷，是應依著作權法第98條前段規定，沒收之。
據上論斷，應依刑事訴訟法第273 條之1 第1 項、第299 條第1
項前段，著作權法第91條第1 項、第92條、第98條前段，刑法第
11條前段、第55條、第41條第1 項前段、第74條第1 項第1 款，
判決如主文。
本案經檢察官馬凱蕙到庭執行職務。
中　　華　　民　　國　　96　　年　　6 　　月　　20　　日
                  刑事第十四庭  法　官　朱敏賢
此正本與原本無異。
                                書記官  郭勝華
中　　華　　民　　國　　96　　年　　6 　　月　　20　　日
附錄本件論罪科刑所用法條全文
著作權法第91條
擅自以重製之方法侵害他人之著作財產權者，處三年以下有期徒
刑、拘役，或科或併科新臺幣七十五萬元以下罰金。
意圖銷售或出租而擅自以重製之方法侵害他人之著作財產權者，
處六月以上五年以下有期徒刑，得併科新臺幣二十萬元以上二百
萬元以下罰金。
以重製於光碟之方法犯前項之罪者，處六月以上五年以下有期徒
刑，得併科新臺幣五十萬元以上五百萬元以下罰金。
著作僅供個人參考或合理使用者，不構成著作權侵害。
著作權法第92條
擅自以公開口述、公開播送、公開上映、公開演出、公開傳輸、
公開展示、改作、編輯、出租之方法侵害他人之著作財產權者，
處三年以下有期徒刑、拘役、或科或併科新臺幣七十五萬元以下
罰金。
